【裁判字號】    94,上訴,2243
【裁判日期】    950126
【裁判案由】    強盜
【裁判全文】
臺灣高等法院臺中分院刑事判決        94年度上訴字第2243號
上  訴  人  戊○○
即  被  告
選任辯護人  張淑琪律師
上  訴  人  乙○○（原名邱彭錦）
即  被  告
選任辯護人  陳鴻謀律師
上  訴  人  庚○○
即  被  告
指定辯護人  李尚志律師
上列上訴人因強盜案件，不服臺灣苗栗地方法院92年度訴字第34
0號中華民國94年7月21日第一審判決（起訴案號：臺灣苗栗地方
法院檢察署92年度偵字第939號），提起上訴，本院判決如下：
    主    文
原判決撤銷。
戊○○意圖為自己不法之所有，結夥三人以上，攜帶兇器，以強
暴、脅迫至使不能抗拒，而使他人交付其物，累犯，處有期徒刑
柒年拾月。
乙○○、庚○○意圖為自己不法之所有，結夥三人以上，攜帶兇
器，以強暴、脅迫至使不能抗拒，而使他人交付其物，累犯，均
處有期徒刑柒年貳月。
    事    實
一、戊○○曾因違反槍砲彈藥刀械管制條例案件，經臺灣苗栗地
    方法院於民國86年12月24日以86年度易字第707號判決判處
    有期徒刑6月，於87年1月18日確定，並於87年3月13日執行
    完畢。乙○○曾犯恐嚇取財、妨害自由案件，由臺灣苗栗地
    方法院判決後上訴，經本院於89年12月7日就恐嚇取財部分
    判處有期徒刑7月，連同上訴駁回之妨害自由所處有期徒刑5
    月部分，定應執行有期徒刑10月，於90年12月25日執行完畢
    。庚○○曾因竊盜、竊盜、偽造文書等案件，先後經臺灣苗
    栗、桃園地方法院判處有期徒刑5月、10月、3月，經接續執
    行後於90年12月12日假釋出獄，於91年1月20日縮短刑期執
    行完畢。
二、戊○○因懷疑其女友己○○（原名劉慧文，已經檢察官另為
    不起訴處分確定）與丁○○有曖昧的男女關係，認為有損其
    顏面，竟邀集乙○○共同基於不法所有之意圖，以強暴、脅
    迫手段至使丁○○不能抗拒而交付財物之犯意聯絡，於91年
    12月26日凌晨3時30分許，夥同當時尚不知情之庚○○共乘
    車牌5Ｑ─8000號自用小客車，並攜帶客觀上足對人之生命
    、身體造成危險，可供兇器使用之不明槍枝3支 (未扣案，
    尚無法認定係屬槍砲彈藥刀械管制條例管制之槍枝)，前往
    桃園縣楊梅鎮○○○路○段290號丁○○所經營之「八加七美
    容美髮店」，要求丁○○南下苗栗與其女友己○○對質，丁○○不從，乙○○竟持前開槍枝毆打其頭部，戊○○則將子
    彈上膛，並以槍枝抵住其頭部，恫嚇稱：「叫你下去不去是
    嗎，想吃子彈是不是，你想吃子彈我等一下會送你一顆」等
    語，庚○○於此時知悉上情，即與戊○○、乙○○3人共同
    基於前開不法所有意圖，以強暴、脅迫手段至使丁○○不能
    抗拒而交付財物之犯意聯絡，共同違反丁○○之意願，強押
    丁○○坐上前開自用小客車由庚○○駕駛、乙○○坐於右前
    座、戊○○及丁○○則坐於後座，前往苗栗縣苗栗市水源里
    陽明63號之乙○○家中與己○○對質。丁○○之女友古碧珠
    則自願駕駛JY─7663號自用小客車隨同前往，其間戊○○以
    電話警告古碧珠不得報警，否則要將丁○○丟出車外，並示
    意2車於中山高速公路楊梅收費站附近會合，會合後即改由
    乙○○駕駛JY─7663號自用小客車，另使古碧珠與丁○○共
    同乘坐於仍由庚○○駕駛之5Ｑ─8000號自用小客車後座，
    戊○○則乘坐於該車右前座。戊○○於行車途中並持槍毆打
    丁○○，致丁○○受有左側眉間一道六×一公分撕裂傷之傷
    害。一行人抵達乙○○住處，己○○亦接獲通知前來對質，
    戊○○隨即逼迫丁○○坦承與己○○發生性行為，戊○○又
    恫稱：「給你死好了，我面子往哪擺，拿刀子來」等語，復
    出手毆打丁○○及以槍枝敲擊丁○○頭部，乙○○、庚○○
    則在旁助勢，3人並要求丁○○為與己○○之事作出補償，
    以此強暴、脅迫之方式，致丁○○不能抗拒，而允諾戊○○
    提出之條件即以新台幣（下同）五十萬元和解，並由乙○○
    與丁○○之女友古碧珠返回桃園縣楊梅鎮籌錢。迨乙○○之
    母親楊燕梅返家見狀，將戊○○等人趕出 (此時適庚○○外
    出購買本票及藥物，乙○○偕同古碧珠至楊梅籌款而不在場
    )，戊○○又將丁○○轉押往苗栗市新英里十八鄰新勝十五
    之一號之「來因河汽車旅館」。在旅館中，戊○○將槍枝放
    在床頭，推由接獲通知至來因河汽車旅館會合之庚○○代筆
    書寫如附表一、二、三所示內容之合解書 (應為和解書之誤
    )1 式2份、借據1式2份、本票10紙，並由自楊梅返回之乙○○告知丁○○：「趕快簽簽，不然就給你死」，庚○○亦催
    促丁○○簽名蓋章，且對丁○○恫稱：「如果不按時付款，
    就沒有情面好講」等語，共同以此強暴、脅迫之方式，至使
    丁○○不能抗拒，而簽署前揭合解書、借據、本票，並進而
    交付勞力士手錶1只及古碧珠在乙○○陪同下至前述美髮店
    籌得之現金3萬元 (其中附表三編號1至9所示本票9紙及現金
    3 萬元部分係屬50萬元按月分期給付之款項，勞力士手錶1
    只則係質押作為50萬元款項悉數給付之擔保)。戊○○等3人
    始於當日上午10時30分許，釋放丁○○離開。戊○○並自前
    開所得現金3萬元中，分給乙○○、庚○○2人各5000元。
三、案經丁○○訴由苗栗縣警察局報由臺灣苗栗地方法院檢察署
    檢察官偵查起訴。
    理    由
一、按被告以外之人於偵查中向檢察官所為之陳述，除顯有不可
    信之情況者外，得為證據；於檢察事務官、司法警察官或司
    法警察調查中所為陳述，與審判中不符時，其先前之陳述具
    有較可信之特別情況，且為證明犯罪事實存否所必要者，得
    為證據，刑事訴訟法第159條之1第2項、第159條之2定有明
    文。本案證人古碧珠、告訴人丁○○於偵查中向檢察官所為
    之陳述，經核並無顯有不可信之情況；告訴人丁○○於司法
    警察調查中所為之陳述，本院認比較於原審法院中之證述較
    為可採信，認有證據能力 (理由詳如後述)。又被告以外之
    人於審判外之陳述，雖不符刑事訴訟法第159條之1至第159
    條之4之規定，而經當事人於審判程序同意作為證據，法院
    審酌該言詞陳述作成時之情況，認為適當者，亦得為證據。
    當事人或辯護人於法院調查證據時，知有同法第159條第1項
    不得為證據之情形，而未於言詞辯論終結前聲明異議者，視
    為有前項同意，為刑事訴訟法第159條之5所明定。查證人古
    碧珠、己○○於警詢中之證述，雖係被告以外之人於審判外
    之言詞陳述，為傳聞證據，然本件當事人 (檢察官、被告)
    與辯護人於原審及本院調查證據時，知有上情而仍未於言詞
    辯論終結前聲明異議，有原審94年6月23日及本院95年1月5
    日、1月19日審判筆錄可稽，本院審酌該言詞陳述作成時之
    客觀條件及環境，認其心理狀態健全，並無受到脅迫、利誘
    或詐欺，且證人古碧珠所證述之內容核與其在原審審理時具
    結證述之情節相符，並無顯不可信之情事等一切情況，自得
    採為認定本件犯罪事實所憑之證據，合先敘明。
二、訊據被告乙○○對於右揭事實坦承不諱，惟其及選任辯護人
    均辯稱：自整體事發過程觀察，被害人丁○○之意思自由並
    未完全受到壓制，其所為應僅該當刑法第304條之強制罪。
    被告戊○○雖坦承毆打丁○○，並收取其交付之本票、合解
    書、借據、現金及手錶等物；被告庚○○則坦承偕同被告戊○○等人帶槍前往丁○○經營之「八加七美容美髮店」，並
    由其書寫合解書、借據、本票等，惟2人均堅決否認有何強
    盜犯行，辯稱：丁○○係自願前往苗栗對質，並主動同意以
    50萬元和解，其等並未強押丁○○赴乙○○住處及來因河汽
    車旅館，亦未強迫丁○○簽立合解書、借據、本票等語。被
    告戊○○之辯護人亦為其辯稱：戊○○係基於洩憤及教訓之
    意，出手傷害丁○○，主觀上並無不法所有意圖及強盜犯意
    云云。惟查：
  右揭事實，業據被告乙○○、庚○○於原審準備程序 (見原
    審卷一第85頁)及被告戊○○ (見原審卷二第329頁)、乙○○ (見原審卷二第334、336頁)於原審最後審理期日為認罪
    之意思表示，核與告訴人丁○○於警詢及偵查中之指述、證
    人古碧珠於警詢、偵查、原審之證詞、證人己○○於警詢證
    述之情節大致相符。並有如附表一、二、三所示之合解書1
    式2紙、借據1式2紙、本票10紙、診斷證明書1紙、電話通聯
    紀錄5份、來因河汽車旅館出具之住宿休息單、錄影帶、錄
    影帶翻拍照片4張、照片8張存卷可佐，堪認屬實。
  本件被告戊○○因懷疑女友己○○與丁○○有曖昧關係，邀
    集其餘被告同往丁○○經營之「八加七美容美髮店」質問時
    ，共計帶有3支槍，業經被告3人於本院審理時坦承在卷 (見
    本院95年1月19日審判筆錄)，而上開槍枝長度約15至20公分
    ，其中一支材質為合金，很像一般手槍外型，分據被告乙○○、庚○○於原審供述明確 (見原審卷一第88、89、91、92
    頁)。被告乙○○於偵查中並供稱：「當初我們總共帶了3支
    槍，一人一把槍，都有亮出來……，丁○○原來不願意到苗
    栗，他說要談在八加七美髮店談，是因我們亮出槍來，他才
    說要來苗栗談」 (見偵卷第175、176頁)。而被害人丁○○
    於警詢陳稱：「在我房間裡……，『彭浩仔』 (指被告戊○○)就開口問我說：『你有無與我女友小文到賓館開房間』
    ，我說沒有，綽號『小邱』 (即被告乙○○)之男子隨即以
    身上預藏之槍枝，從我腦背重擊乙次，隨後『彭浩仔』之男
    子又拿出另乙把槍枝，將子彈上膛後，……，再用槍枝直接
    指著我的頭部，彭浩仔再說：你想死是不是，……，叫你下
    去不下去是嗎？想吃子彈是不是，你想吃子彈，我等一下會
    送你一顆，當時我很害怕，又受到『彭浩仔』男子一再持槍
    脅迫，被迫下樓」 (見偵卷第30頁)；「 (戊○○等人所持
    有之何種槍械你是否知道？放置於何處？)應該是改造手槍
    ，有黑色、有銀色，其中有乙支是四角槍身的」 (見偵卷第
    39頁正、背面)。丁○○於偵查中亦述稱：「 (當天戊○○
    等3人到你家時，是否有人帶槍？)乙○○…他用一把槍打我
    後腦及眉心」、「 (當天為何要跟他們3人上車？)邱某及賴
    某上樓押我，戊○○先留在車上，後來也有上樓，彭某拿槍
    押我，而且恐嚇我說：『你想死不死，我再問你一次你跟我
    女朋友發生什麼關係？』後又跟我說：『不跟我去苗栗，我
    就要讓你死。』我是害怕才上車的」 (見偵卷第181頁)。參
    以證人古碧珠於警詢證述：「……一直到凌晨5時許，丁○○被該3名男子，一同由另一門口下樓，要丁○○馬上到苗
    栗對質，丁○○很小聲向我說不能到苗栗去，我如果跟去穩
    死的」 (見偵卷第41頁)；於偵查中證述：「 (你如何得知
    丁○○被押的？)丁○○的臉色不對，而且我也有看到小邱
    拿槍抵著丁○○的後腰」、「 (這3男子是否有稱若丁○○
    不去會有何後果？)他們有說如過丁○○不去就要讓他死」
    (見偵卷第137、138頁)，於審判中則證稱：「 (丁○○是否
    自願跟他們到苗栗？)不算，他們有押著或拉著他下去」 (
    見原審卷二第287頁)，足證被告3人係以持槍施加強暴、脅
    迫之方式，使丁○○喪失意思決定自由，被押往苗栗對質無
    訛。
  至證人古碧珠於偵查中雖亦證稱：「 (為何這3男子到美髮
    院？)因為丁○○與3男子中1人的女朋友發生關係，丁○○
    說沒有，我對他說沒做就跟他女朋友當面對質，他就同意去
    了」等語 (見偵卷第138頁)，然查當日丁○○原無意赴苗栗
    對質，惟因遭被告持槍施加暴行並以加害生命之詞威逼，其
    意思決定顯已喪失自由而達於不能抗拒之程度，業如前述，
    並非單純僅因證人古碧珠上開言語即決定前往對質，被告戊○○、乙○○之辯護人執此認丁○○係自願前往苗栗對質，
    尚屬無據。另古碧珠駕駛JY─7663號自用小客車在抵楊梅收
    費站附近與被告會合前，既已目睹丁○○遭被告3人持槍強
    押上車，且於行車途中復接獲被告戊○○來電以丁○○之生
    命安全要脅，警告不得報警，古碧珠慮及男友生命安危不敢
    報警，亦屬人情之常，自無從據此而為有利被告3人之認定
    。又陳錦誠嗣於原審審理時雖翻異前開指訴，證稱：被告3
    人至其住處並未持槍，被告乙○○及戊○○亦無持槍毆打或
    指著其頭部，其於警詢之指述過於誇大云云 (見原審卷二第
    235頁)。然觀諸告訴人於偵查中陳稱：「 (有何補充？)後
    來彭某有透過朋友把50萬元本票、現金3萬元、悔過書、勞
    力士錶都還給我了」 (見偵卷第154頁)、「 (有何補充？)
    希望書類上不要透露我家的地址，我害怕遭到報復」 (見偵
    卷第182頁)；於原審審理時並證述：「 (你在警、偵訊中所
    言與今日在庭中所言不合，為何如此？)當時壓力很大，案
    發後，戊○○透過朋友找很多人找我，最後透過我老闆找我
    ，我要給人家面子，為了江湖道義所以接受」 (見原審卷二
    第250、251頁)、「 (你與他們和解是心甘情願還是被逼的
    ？) 被逼的」、「我當初有要求檢察官不要將我住處曝光，
    但我住處曝光了」 (見原審卷二第251頁)。而證人古碧珠於
    原審證稱：「 (為何上次丁○○開庭時，跟法官說他們3人
    都沒有拿槍？)他想替他們脫罪，我只知道其中1人事後有找
    人向丁○○道歉。」 (見原審卷二第288頁)，益徵丁○○於
    原審審理中所為證述，係因被告委由第三人介入協調，受有
    心理壓力而故為迴護之詞。本院審酌丁○○就其如何遭被告
    持槍施以強暴、脅迫，押往苗栗乙○○住處及來因河汽車旅
    館，及於不能抗拒之情形下，簽立合解書、借據、本票並交
    付現金3萬元及勞力士手錶1支等情，於警詢及偵查中均指述
    甚詳，核與證人古碧珠之證詞大致相符，因認其於警詢、偵
    查之陳述，距案發時間較近，對於案發情節印象深刻鮮明、
    記憶清晰，屬觀察力、記憶力、表達力均正確性較高之時期
    ，且較不受外界影響，應比嗣經第三人介入協調受有心理壓
    力後於原審所為之證詞較為可採。足認其先前於警詢之陳述
    具有較可信之特別情況，所陳述之內容更攸關本案犯罪事實
    之存否，為證明犯罪事實存否所必要，依刑事訴訟法第159
    條之2之規定，上開警詢指述之詞自得為證據，其於原審有
    利被告之證詞顯屬故意迴護被告，難認與事實相符，即無足
    採。
  再被告戊○○於自楊梅往苗栗之行車途中確曾以槍托重擊丁○○頭部，致頭部流血不止，並以如不承認要讓丁○○死等
    語威逼丁○○承認與其女友發生不正常關係，經證人古碧珠
    於警詢證述在卷 (見偵卷第41頁背面)。渠等在乙○○住處
    ，再由戊○○出手毆打並持黑色槍枝敲擊丁○○頭部，乙○○、庚○○則在旁助勢，復據告訴人丁○○及證人己○○於
    警詢中陳明 (見偵卷第31頁背面、第49頁)。證人古碧珠於
    警詢中證稱：「會談中持槍男子 (指戊○○)要另2名男子去
    把刀子及槍枝拿出恐嚇，然後駕駛我車子的男子 (指乙○○
    )把我拉到一旁說：『趕快把事情解決，要不然該持槍男子
    真的會把丁○○做掉，到時我也無法幫忙了』。於是我問該
    男子大約要多少錢才能解決，該男子說大約要50萬元」 (見
    偵卷第42頁背面)，於原審則證稱：「其中1人帶我到旁邊，
    說這種事情總要用錢解決，我就知道他們的意思是要錢」 (
    見原審卷第289頁)，而該50萬元數額係戊○○提出，經丁○○指述在卷 (見偵卷第32頁背面)，且為被告戊○○所自承
    (見原審卷二第324 頁)，戊○○並坦承如丁○○未賠錢即不
    能離開 (見原審卷二第328頁)。參以被告戊○○於原審表明
    知悉其與己○○為男女朋友，縱令告訴人與其女友確有曖昧
    關係，於法律上並無可得主張任何賠償之權利 (見原審卷二
    第327頁)，被告3人猶一再以強暴、脅迫手段逼使告訴人交
    付財物，足見渠等3人前往告訴人經營之美容美髮店將其強
    押上車之目的，無非在於其後藉端強使告訴人交出財物，而
    被告等一再藉詞告訴人與戊○○女友有曖昧關係，而施以強
    暴、脅迫逼使告訴人承認，隨即出言要求告訴人作出補償，
    渠等具有不法所有意圖堪可認定。再衡酌丁○○於偵查中陳
    稱：「 (為何簽悔過書、本票？)小賴在書桌上擬悔過書稿
    、彭某與他女朋友躺在床上，床頭並放一把槍。我是迫不得
    ，並害怕被他們打，我才簽悔過書、本票的。」「 (他們是
    否有說不簽本票、和解書要如何？)我是在邱某拿錢回來才
    簽本票、和解書，他並有說『趕快簽簽，不然就給我死。』
    所以我才簽的」 (見偵卷第181、182頁)。證人古碧珠於警
    詢中亦證稱：「回到苗栗後，該男子 (指乙○○)駕駛我車
    子直到新的所在處 (來因河汽車旅館)208 室，我就看見駕
    駛5Q－8000號自小客車男子 (指庚○○)，在寫自白書 (應
    為合解書)、借款 (應為借據)、本票，…，該男子將自白書
    、借款條各寫2份，並要丁○○簽名蓋章，並要丁○○簽本
    票，很多張，…，並說『如果不按時交款，就沒有情面好講
    』。另持槍男子 (指戊○○)則說要扣押丁○○勞力士手錶
    乙支，並說在交款的最後1次才會把勞力士手錶還給丁○○
    」 (見偵卷第43頁)。可證丁○○從自桃園縣楊梅鎮「八加
    七美容美髮店」被強押時起，至苗栗乙○○住處再轉往來因
    河汽車旅館於簽署如附表一、二、三所示合解書、借據、本
    票並交付財物獲釋前止，始終處於遭被告3人持槍施加強暴
    、脅迫之狀態，自整體客觀情事觀察，足認其當時意思自由
    全然受到壓制，已經完全喪失意思決定自由，而達於不能抗
    拒之程度，被告3人辯稱：丁○○係自願簽署合解書、借據
    及本票，其意思決定自由並未喪失，咸屬無據。而告訴人丁○○簽署前揭合解書、借據、本票時，乙○○、古碧珠確已
    自楊梅返抵來因河汽車旅館208室，業據告訴人丁○○及證
    人古碧珠證述明確，被告乙○○辯稱：丁○○簽署本票時，
    其尚未自楊梅返回，並未在場等語，其餘被告於本院審理中
    亦附和其辯詞，分屬飾卸及迴護之詞，委無足採。末查告訴
    人丁○○當日所簽發之本票，除如附表三編號10所示面額50
    萬元本票1紙外，尚簽有如附表三編號1至9所示合計面額共
    47萬元之本票9紙。其所簽署本票之總面額固已逾50萬元，
    然據告訴人丁○○述稱：「我先簽1張50萬元本票，再簽其
    它9張，然後按月還他錢，如1期未付，就視為全部到期，所
    以其中才簽1張50萬元」 (見原審卷二第243頁)；被告庚○○則供稱：「當初是先簽立50萬的本票後，後來告訴人無法
    1次給付，才又改為分期給付」 (見本院95年1月19日審判筆
    錄)，益徵告訴人所簽署本票之總面額雖達97萬元，惟其中
    如附表三編號1至9合計面額共47萬元之本票與告訴人當日所
    交付現金3萬元部分，均屬該50萬元分期給付之款項，尚未
    逸出被告等強取50萬元款項之犯意，附此敘明。另被告庚○○雖供稱：係告訴人丁○○表示無資力一次給付50萬元，後
    來才改為每月分期攤還乙節，縱令屬實，亦僅係被告3人為
    圖確實取得50萬元款項之務實決定，尚難據此反推告訴人丁○○當時猶有意思決定之自由，殊不足為被告3人有利之認
    定。
  另被告乙○○之辯護人雖以：(1)證人楊燕梅於原審證稱：丁○○於當日上午5、6時許在乙○○住處，適楊燕梅返家見狀
    垂詢時，不惟臉上無害怕表情，未向楊燕梅求救，且自稱係
    因車禍受傷乙節，認告訴人並非處於喪失意思決定自由之情
    境；(2)被告3人倘確實意圖為自己不法之所有而強押丁○○
    交付財物，即可事先直接將其由「八加七美容美髮店」帶至
    來因河汽車旅館，何須先將其帶至乙○○家中，而自陷犯行
    於易為他人發覺之不利地步。但查楊燕梅返家時，告訴人已
    遭強押而被剝奪行動自由多時，其間並多次遭毆打成傷，且
    被告3人持有槍枝復屢以加害生命之事脅迫，衡諸現場為被
    告乙○○住處、證人楊燕梅為乙○○之母，眾寡之勢懸殊，
    告訴人為求自保畏而不敢聲張求救，核與一般經驗法則亦無
    違背之處，尚難憑此遽認告訴人並未達於不能抗拒之程度。
    而被告乙○○住處為「透天洋房，有2個停車位在房子底部
    ，以捲門開啟，進入後左邊有乙個3尺半魚缸，右手邊有和
    室房間，客廳內還有乙個小吧檯，吧檯後面是壁櫥」等情，
    復據告訴人丁○○於警詢陳明 (見偵卷第33頁)，足見被告
    等之車輛直接開啟捲門駛入，即可直通屋內，自較隱密而不
    易為外人察知，且戊○○嗣再將丁○○自乙○○住處轉押往
    來因河汽車旅館，實係因楊燕梅返家驅離之無預期突發因素
    介入所致，尚難以被告等先將丁○○押往乙○○住處之舉措
    ，即可推認渠等確無不法所有之意圖。至丁○○與古碧珠就
    被告3人係向何人提及金錢補償一事，及就本件事發經過之
    部分細節，所述雖略有出入，然查本件事起倉促，丁○○與
    古碧珠全程與被告3人各有互動，其2人所站或坐之位置不同
    ，與被告3人距離相異，彼2人在整件過程變動中各就事件始
    末經過所親自目睹及體驗之情而為陳述，因其所在位置、互
    動對象及角度不同，致所為證述略有出入，核與常理並無悖
    離，自亦不得執此即遽行否定證人古碧珠及告訴人丁○○之
    上開陳述。再丁○○於91年12月26日上午10時30分獲釋後，
    雖未立即報警，而至當日晚間始報警處理。惟據其於警詢陳
    稱：「 (戊○○拿到錢，放你離開後，為何沒有立即報案？
    ) 我當時很害怕也不敢就醫，就隨便再找一家賓館休息後，
    才到晚間至苗栗縣造橋鄉請警員載我到刑警隊報案。」「 (
    有無其他意見補充？)沒有其他意見，請警方依法處理。如
    果這件案子到地檢署後也請檢察官保密我桃園家人住址，以
    免遭受報復」 (見偵卷第36頁正、背面)，顯見被害人於甫
    遭獲釋時，驚懼之情猶未消退，復不敢立即就醫，及至晚間
    經適度休息，於心境漸趨平復後，再報警處理，核與常情並
    無乖違，要難以其未立即報案之情，資為有利被告等人之事
    證。又被告戊○○於案發後固經由第三人協調將強盜所得之
    前揭合解書、借據、本票、現金、手錶如數返還丁○○，經
    丁○○於原審及證人辛○○、甲○○於本院分別證述在卷，
    然此僅為其犯後態度良窳之問題，仍無礙於被告等犯行之成
    立。被告3人及其辯護人一致辯稱被告並無不法所有意圖及
    強盜犯意云云，洵非有據，殊無足採。
  被告乙○○、庚○○，除乙○○偕同古碧珠返回楊梅取款及
    庚○○外出買藥、拿取空白本票之時間外，2人均於被告戊○○實施強盜犯行時在場，且參與在場助勢或實施部分強暴
    、脅迫行為，乙○○並分擔偕同古碧珠返回楊梅取款之行為
    ，庚○○則分擔書寫合解書、借據、本票之行為。又被告戊○○曾於事後將強盜所得現款分給乙○○、庚○○2人各500
    0元，業經被告戊○○於偵查中及本院審理時供明 (見偵卷
    第162頁、本院95年1月19日審判筆錄)，且為被告乙○○ (
    見偵卷第177頁、本院95年1月19日審判筆錄，其先前所述分
    得4000元部分，應屬誤記)、庚○○ (見偵卷第184頁、本院
    95年1月19日審判筆錄，其先前所述分得3000元乙節應係誤
    記)所是認，足認被告乙○○、庚○○均係本於自己犯罪之
    意思參與前揭強盜犯罪之實施甚明。
  綜上所述，被告3人前揭所辯均不足採。本案事證已臻明確
    ，被告3人犯行均堪認定，應依法論科。又證人古碧珠於原
    審業經傳喚並由當事人交互詰問，其陳述明確，別無訊問之
    必要，而告訴人丁○○於警詢、偵查中就被害事實已為翔明
    陳述，其嗣於原審傳喚時，又因心理壓力無法據實證述，亦
    無再予訊問必要。被告戊○○之辯護人聲請再行傳喚證人古
    碧珠、丁○○，本院審酌上情，認無再行傳喚上開證人之必
    要，附此說明。
三、按犯強盜罪而有刑法第三百二十一條第一項各款情形之一者
    ，應論以刑法第三百三十條第一項之加重強盜罪。又刑法第
    三百二十一條第一項第三款所謂之「攜帶兇器」，其兇器種
    類並無限制，凡客觀上足以對人之生命、身體、安全構成威
    脅，具有危險性之兇器均屬之，且祇須行為時攜帶此種具有
    危險性之兇器為已足，不以攜帶之初有行兇之意圖或行為時
    已有使用為必要，最高法院92年度台上字第1847號判決意旨
    可資參照。再於實施強盜行為中傷害被害人，因強盜罪非以
    傷害人之身體為當然之手段，若具有傷害犯意且發生傷害之
    結果，自應另負傷害罪責，與強盜罪有牽連關係，依刑法第
    五十五條之規定處斷（最高法院86年度台上字第7319號、84
    年度台上字第6406號判決意旨參照）。查被告3人為本件行
    為時持有不明槍枝3支，雖因上開槍枝未扣案，無法鑑驗證
    明係屬槍砲彈藥刀械管制條例管制之槍枝，然其中1支材質
    為合金，很像一般手槍外型，業據被告乙○○、庚○○陳明
    在卷，且被告戊○○並持其中1支槍枝敲擊丁○○頭部成傷
    ，已如前述，足徵上開槍枝為客觀上足對人之生命、身體、
    安全構成威脅，具有危險性之兇器。被告等持上開兇器，再
    以加害生命安全之事相脅迫，及以持槍敲擊或徒手毆打之方
    式施強暴於告訴人丁○○，而使其交付財物，被告等毆打告
    訴人成傷，因強盜行為，並不以傷害人為其當然之手段，其
    傷害與強盜行為間具有方法結果之牽連關係，而此部分又經
    告訴人丁○○表示告訴 (見偵卷第36頁)，自應併予審究。
    核被告3人所為，均係犯刑法第三百三十條第一項之結夥三
    人以上攜帶兇器強盜罪、刑法第二百七十七條第一項之傷害
    罪。被告3人在取得被害人財物前，所為剝奪行動自由、出
    言脅迫或強制之行為，均屬強盜罪強暴、脅迫行為之一部分
    ，皆不另論罪。被告戊○○、乙○○與庚○○ (庚○○自於
    「八加七美容美髮店」知悉上情時起)3 人間，就上開加重
    強盜及傷害犯行，互有犯意之聯絡及行為之分擔，皆為共同
    正犯。被告3人所犯上開加重強盜、傷害二罪間，有方法結
    果之牽連關係，應從一重論以刑法第三百三十條第一項之結
    夥三人以上攜帶兇器強盜罪。公訴人就被告3人所犯之傷害
    罪，於起訴法條中雖未加以論列，惟既已於起訴事實中加以
    論述，且本院認與已起訴之加重強盜部分事實具有牽連犯之
    裁判上一罪關係，自為起訴效力所及，本院仍得加以審理。
    再查被告戊○○曾因違反槍砲彈藥刀械管制條例案件，經臺
    灣苗栗地方法院於民國86年12月24日以86年度易字第707號
    判決判處有期徒刑6月，於87年1月18日確定，並於87年3月
    13 日執行完畢。被告乙○○曾犯恐嚇取財、妨害自由案件
    ，由臺灣苗栗地方法院判決後上訴，經本院於89年12月7日
    就恐嚇取財部分判處有期徒刑7月，連同上訴駁回之妨害自
    由所處有期徒刑5月部分，定應執行有期徒刑10月，於90年
    12月25日執行完畢。被告庚○○曾因竊盜、竊盜、偽造文書
    等案件，先後經臺灣苗栗、桃園地方法院判處有期徒刑5月
    、10月、3月，經接續執行後於90年12月12日假釋出獄，於
    91 年1月20日縮短刑期執行完畢，有臺灣高等法院被告全國
    前案紀錄表各1份在卷可稽，被告3人於刑之執行完畢後5年
    內再犯本件有期徒刑以上之罪，俱為累犯，悉應依刑法第47
    條之規定加重其刑。
三、原審以被告戊○○、乙○○、庚○○3人加重強盜犯行部分
    罪證明確，依法論罪科刑，固非無見，惟查：告訴人丁○○因被告等之強盜犯行，而簽署如附表一、二、三所示之合
    解書1式2份、借據1式2份、本票10紙，並交付現金3萬元及
    勞力士手錶1支，原判決就其所交付本票之票面金額未詳予
    認定記載，致事實未臻明確，尚有未合；被告等所犯普通
    傷害罪部分，既經告訴人提出告訴，且起訴事實亦有敘及，
    原審判決就此部分認係強盜之當然結果而漏未論處，洵有未
    當；被告等於為強盜行為時攜帶有客觀上足為兇器之不明
    槍枝3支，原審判決認渠等並無攜帶兇器情事，亦有違誤。
    被告3人上訴意旨均否認有強盜犯行，被告戊○○僅坦認傷
    害部分犯行，被告庚○○為無罪之答辯，被告乙○○則以其
    行為僅該當於強制罪等語而指摘原判決不當，固均無可取，
    惟原判決既有上述可議之處，自屬無可維持，應由本院將原
    判決撤銷改判。爰審酌被告3人均年盛力強，竟不知憑恃己
    力賺取經濟所需，反而藉由強盜手段攫取他人錢財，對於被
    害人權益乃至於社會治安均生嚴重危害；被告戊○○於上開
    強盜犯行中居於主導地位，惡性較重，被告乙○○、庚○○
    係單純受被告戊○○邀集而共同犯罪，情節較戊○○為輕；
    被告戊○○事後已將強盜所得財物返還被害人，被告3人並
    於原審審理中當庭向被害人表示歉意，且保證嗣後不再騷擾
    被害人及家屬（見原審卷二第252頁），足見其3人事後已有
    悔意，並參以被告3人犯罪之動機、目的、所得財物之多寡
    、智識程度及被害人於原審表示願予寬諒 (見原審卷二第
    252頁)等一切情狀，分別量處如主文第2、3項所示之刑。至
    供被告等犯罪所用之不明槍枝3支，並未扣案，既無證據證
    明係屬槍砲彈藥刀械管制條例管制之槍械，尚難認係違禁物
    ，且無證據證明係屬被告等人所有之物，為免執行困難，故
    不併為沒收之諭知。
四、據上論斷，應依刑事訴訟法第三百六十九條第一項前段、第
    三百六十四條、第二百九十九條第一項前段，刑法第二十八
    條、第三百三十條第一項、第二百七十七條第一項、第五十
    五條、第四十七條，罰金罰鍰提高標準條例第一條前段，判
    決如主文。
本案經檢察官丙○○到庭執行職務。
中    華    民    國    95    年    1   月     26     日
          刑事第十一庭  審判長法  官  黃  梅  月
                              法  官  林  宜  民
                              法  官  林  欽  章
上列正本證明與原本無異。
如不服本判決應於收受送達後十日內向本院提出上訴書狀，其未
敘述上訴之理由者並得於提起上訴後十日內向本院補提理由書（
均須按他造當事人之人數附繕本）。
                              書記官  茆  亞  民
中    華    民    國    95    年    1     月    27    日
附記論罪之法條全文：
刑法第330條第1項：
犯強盜罪而有第321條第1項各款情形之1者，處7年以上有期徒刑
。
附表一：合解書
┌────┬────────────────┬───────┐
│立書日期│內容                            │雙方合解人    │
├────┼────────────────┼───────┤
│91.12.26│因本人丁○○（先生）在不知情的情│立書人：丁○○│
│        │形中與己○○（小姐）發生友誼不解│合解人：戊○○│
│        │的事端，造成雙方誤會，本人丁○○│見證人：庚○○│
│        │（先生），請求對方戊○○（先生）│(身分證字號省 │
│        │合解，並開出合解條件：          │ 略)          │
│        │一、不再回苗栗，及找己○○（小姐│              │
│        │    ）碰面。                    │              │
│        │二、補償金五十萬元整。          │              │
└────┴────────────────┴───────┘
附表二：借據
┌────┬────────────────┬───────┐
│立據日期│內容                            │立據人名      │
├────┼────────────────┼───────┤
│91.12.25│茲丁○○先生於民國九十一年十二月│借款人：丁○○│
│        │二十五日，向戊○○先生借現金五十│立據人：戊○○│
│        │萬元整，押物品為K金手錶壹支，並 │見證人：庚○○│
│        │於雙方合定每月十號、二十號，支付│(身分證字號省 │
│        │壹期現金為新臺幣壹萬伍仟元整，於│ 略)          │
│        │付完全額，手錶才歸還。          │              │
└────┴────────────────┴───────┘
附表三：本票
┌──┬───┬────┬────┬───────┬────┐
│編號│發票人│發票日期│到期日  │金額（新臺幣）│本票號碼│
├──┼───┼────┼────┼───────┼────┤
│   1│丁○○│91.12.26│92.1.20 │參萬元        │220638  │
├──┼───┼────┼────┼───────┼────┤
│   2│丁○○│91.12.26│92.2.20 │參萬元        │220639  │
├──┼───┼────┼────┼───────┼────┤
│   3│丁○○│91.12.26│92.8.20 │陸萬元        │220640  │
├──┼───┼────┼────┼───────┼────┤
│   4│丁○○│空白    │92.4.20 │陸萬元        │220641  │
├──┼───┼────┼────┼───────┼────┤
│   5│丁○○│空白    │92.6.20 │陸萬元        │220642  │
├──┼───┼────┼────┼───────┼────┤
│   6│丁○○│91.12.25│92.10.20│陸萬元        │220643  │
├──┼───┼────┼────┼───────┼────┤
│   7│丁○○│空白    │92.12.20│陸萬元        │220644  │
├──┼───┼────┼────┼───────┼────┤
│   8│丁○○│91.12.26│93.2.20 │陸萬元        │220645  │
├──┼───┼────┼────┼───────┼────┤
│   9│丁○○│91.12.25│93.4.20 │伍萬元        │220646  │
├──┼───┼────┼────┼───────┼────┤
│  10│丁○○│91.12.26│空白    │伍拾萬元      │220648  │
└──┴───┴────┴────┴───────┴────┘
                                                 Ｉ


司法院資訊處製作；財團法人民間司法改革基金會備份。
